---
title: "Molina_Del_Moral_PRA2"
author: 'Autor: Rubén Molina Del Moral'
date: "2024-12-26"
output: pdf_document
---
Para empezar se procede a la carga de los datos:

# 1º Carga de los datos de la plataforma 'dades obertes de Catalunya'
```{r setup, include=TRUE}
# Se cargan los datos seleccionando el archivo .csv correspondiente y con la codificación correcta
ruta <- file.path("C:/Users/ruben/Desktop/UOC/ASIGNATURAS OBLIGATORIAS/M2.859 - Visualización de datos/PRA1",
                  "Instal_lacions_d_autoconsum_el_ctric_20241214.csv")
datos <- read.csv(ruta, sep = ";", header = TRUE, fileEncoding = "UTF-8")
```

Acto y seguido, se procede al tratamiento de los datos para trabajar con datos que se puedan interpretar y 
transformar los registros con potencias anómalas:

# 2º Tratamiento de los datos

**Se transforman los registros con el formato xxx.xxx.xxx.xxx.xxx. a xxx sin decimales**
```{r, include=TRUE, warning=FALSE}
# Carga la libreria de tidyverse
library(tidyverse)

# Reemplaza el formato con múltiples puntos (que marcan decimales) por el formato deseado
datos$Potència <- gsub("\\..*$", "", datos$Potència)
```

**Se añade una nueva variable como 'Provincia' para saber en que provincias se ubican las instalaciones.**
```{r, include=TRUE}
# Se carga la librería de dplyr
library(dplyr)
# Se añade una nueva variable en el conjunto de datos con el nombre de 'Provincias'
datos_1 <- datos %>%
  mutate(Provincia = case_when(
    Comarca == "Anoia" ~ "Barcelona",
    Comarca == "Alt Penedès" ~ "Barcelona",
    Comarca == "Alt penedès" ~ "Barcelona",
    Comarca == "Baix Llobregat" ~ "Barcelona",
    Comarca == "Baix llobregat" ~ "Barcelona",
    Comarca == "bages" ~ "Barcelona",
    Comarca == "Bages" ~ "Barcelona",
    Comarca == "BAGES" ~ "Barcelona",
    Comarca == "Berguedà" ~ "Barcelona",
    Comarca == "Barcelonès" ~ "Barcelona",
    Comarca == "Baix Llobregat" ~ "Barcelona",
    Comarca == "Baix llobregat" ~ "Barcelona",
    Comarca == "Baix penedès" ~ "Barcelona",
    Comarca == "Garraf" ~ "Barcelona",
    Comarca == "Lluçanes" ~ "Barcelona",
    Comarca == "Maresme" ~ "Barcelona",
    Comarca == "Moianès" ~ "Barcelona",
    Comarca == "Osona" ~ "Barcelona",
    Comarca == "Vallès Occidental" ~ "Barcelona",
    Comarca == "Vallès Oriental" ~ "Barcelona",
    Comarca == "Alt Empordà" ~ "Girona",
    Comarca == "Baix Empordà" ~ "Girona",
    Comarca == "Garrotxa" ~ "Girona",
    Comarca == "Gironès" ~ "Girona",
    Comarca == "Pla de l'Estany" ~ "Girona",
    Comarca == "Ripollès" ~ "Girona",
    Comarca == "Selva" ~ "Girona",
    Comarca == "Alta Ribagorça" ~ "Lleida",
    Comarca == "Aran" ~ "Lleida",
    Comarca == "Cerdanya" ~ "Lleida",
    Comarca == "Garrigues" ~ "Lleida",
    Comarca == "Noguera" ~ "Lleida",
    Comarca == "Segarra" ~ "Lleida",
    Comarca == "Segrià" ~ "Lleida",
    Comarca == "SEGRIÀ" ~ "Lleida",
    Comarca == "Alt Urgell" ~ "Lleida",
    Comarca == "Urgell" ~ "Lleida",
    Comarca == "Pla d'Urgell" ~ "Lleida",
    Comarca == "Pallars Jussà" ~ "Lleida",
    Comarca == "Pallars Sobirà" ~ "Lleida",
    Comarca == "Solsonès" ~ "Lleida",
    Comarca == "Alt Camp" ~ "Tarragona",
    Comarca == "Baix Camp" ~ "Tarragona",
    Comarca == "Baix Ebre" ~ "Tarragona",
    Comarca == "Baix Penedès" ~ "Tarragona",
    Comarca == "Conca de Barberà" ~ "Tarragona",
    Comarca == "Montsià" ~ "Tarragona",
    Comarca == "Ribera d'Ebre" ~ "Tarragona",
    Comarca == "Priorat" ~ "Tarragona",
    Comarca == "Tarragonès" ~ "Tarragona",
    Comarca == "Terra Alta" ~ "Tarragona",
    TRUE ~ NA_character_  # Mantiene NA en otras filas
  ))
```

**Se calculan las frecuencias y proporciones de las instalaciones de autoconsumo eléctrico por provincias**
```{r, include=TRUE}
# Calcula las frecuencias por provincias
frecuencias_provincias <- table(datos_1$Provincia)
# Muestra las frecuencias de las provincias deseadas
provincias_seleccionadas <- c("Barcelona", "Girona", "Lleida", "Tarragona")
frecuencias_filtradas <- frecuencias_provincias[provincias_seleccionadas]
# Muestra el resultado
print(frecuencias_filtradas)
# Calcula las proporciones y se multiplica por 100
proporciones_provincias <- prop.table(frecuencias_provincias) * 100  
# Filtra solo las provincias deseadas
provincias_seleccionadas <- c("Barcelona", "Girona", "Lleida", "Tarragona")
proporciones_provincias_filtradas <- proporciones_provincias[provincias_seleccionadas]
# Muestra las proporciones por provincias
print(proporciones_provincias_filtradas)
```

**Se descarga el archivo de "frecuencia_por_provincias.csv" en formato.csv**
```{r, include=TRUE}
# Guarda el dataframe 'frecuencias_filtradas' en un archivo CSV
write.csv(frecuencias_filtradas, "frecuencia_por_provincias.csv", row.names = FALSE)
```

**Se descarga el archivo de "proporcion_frecuencia_por_provincias.csv" en formato.csv**
```{r, include=TRUE}
# Guarda el dataframe 'proporciones_provincias_filtradas' en un archivo CSV
write.csv(proporciones_provincias_filtradas, "proporcion_frecuencia_por_provincias.csv", row.names = FALSE)
```

**Se realiza el gráfico de barras para las frecuencias de las instalaciones de autoconsumo por provincias**
```{r, include=TRUE}
# Gráfico de barras de las frecuencias por provincias
barplot(frecuencias_filtradas,
        main = "Frecuencias instalaciones de autoconsumo por Provincias",
        col = c("skyblue", "orange", "lightgreen", "pink"),
        ylab = "Frecuencia",
        xlab = "Provincia",
        ylim = c(0,70000),
        border = "black")
```

**Se realiza el gráfico de barras para las proporciones de las instalaciones de autoconsumo por provincias**
```{r, include=TRUE}
# Gráfico de barras de las proporciones por provincias
barplot(proporciones_provincias_filtradas,
        main = "Proporción instalaciones de autoconsumo por Provincias",
        col = c("skyblue", "orange", "lightgreen", "pink"),
        ylab = "Proporción (%)",
        xlab = "Provincia",
        ylim = c(0,70),
        border = "black")
```

**Se calcula la potencia de las instalaciones de autoconsumo por provincias**
```{r, include=TRUE}
# Carga la libreria de tidyverse
library(tidyverse)

# Transforma la variable 'Potència' a numérica
datos_1$Potència <- as.numeric(gsub(",", ".", datos_1$Potència))

# Se Agrupa por provincia y se calcula la potencia total para cada una de ellas
potencia_por_provincias <- datos_1 %>% 
  group_by(Provincia) %>% 
  summarise(
    total_potencia = sum(Potència, na.rm = TRUE)
  )

# Muestra el resultado
print(potencia_por_provincias)

# Calcula las proporciones de la potencia por provincia
proporciones_potencia_por_provincias <- potencia_por_provincias %>%
  mutate(proporcion = (total_potencia / sum(total_potencia)) * 100)

# Filtra solo las provincias deseadas
provincias_seleccionadas <- c("Barcelona", "Girona", "Lleida", "Tarragona")
proporciones_provincias_filtradas <- proporciones_potencia_por_provincias %>%
  filter(Provincia %in% provincias_seleccionadas)

# Muestra las proporciones por provincias
print(proporciones_provincias_filtradas)
```

**Se extraen los datos con el total de las potencias por provincias**
```{r, include=TRUE}
# Guarda el dataframe 'potencia_por_provincias' en un archivo CSV
write.csv(potencia_por_provincias, "potencia_por_provincias.csv", row.names = FALSE)
```

**Se extraen los datos con la proporción del total de las potencias por provincias**
```{r, include=TRUE}
# Guarda el dataframe 'proporciones_provincias_filtradas' en un archivo CSV
write.csv(proporciones_provincias_filtradas, "proporcion_potencia_por_provincias.csv", row.names = FALSE)
```

**Se calcula la frecuencia y las proporciones de las instalaciones por tecnologia**
```{r, include=TRUE}
# Calcula las frecuencias de las instalaciones por tecnología
frecuencias_tecnologia <- table(datos_1$Tecnologia)
# Muestra las frecuencias de las tecnologías deseadas
tecnologias_seleccionadas <- c("HIDROELECTRICA", "COGENERACIO", "RESIDUS", "BIOGÀS", "FOTOVOLTAICA",
                               "ENERGIES RESIDUALS", "EÒLICA", "EOLICA")
tecnologias_filtradas <- frecuencias_tecnologia[tecnologias_seleccionadas]
# Muestra el resultado de las frecuencias por tecnología
print(tecnologias_filtradas)
# Calcula proporciones y multiplica por 100 para porcentaje
proporciones_tecnologias <- prop.table(frecuencias_tecnologia) * 100  
# Filtra solo las tecnologías deseadas
tecnologias_seleccionadas <- c("HIDROELECTRICA", "COGENERACIO", "RESIDUS", "BIOGÀS", "FOTOVOLTAICA",
                               "ENERGIES RESIDUALS", "EÒLICA", "EOLICA")
proporciones_tecnologias_filtradas <- proporciones_tecnologias[tecnologias_seleccionadas]
# Muestra las proporciones por tecnologías
print(proporciones_tecnologias_filtradas)
```

**Se calcula la potencia de las instalaciones de autoconsumo por Tecnologías**
```{r, include=TRUE}
# Carga la libreria de tidyverse
library(tidyverse)

# Convierte la columna de 'Potència' a variable numérica
datos_1$Potència <- as.numeric(gsub(",", ".", datos_1$Potència))

# Agrupa por tecnologías y calcula la potencia total para cada una de ellas
potencia_por_tecnologias <- datos_1 %>% 
  group_by(Tecnologia) %>% 
  summarise(
    total_potencia = sum(Potència, na.rm = TRUE)
  )

# Muestra el resultado de potencia por tecnología
print(potencia_por_tecnologias)

# Calcula las proporciones de la potencia por tecnología
proporciones_potencia_por_tecnologias <- potencia_por_tecnologias %>%
  mutate(proporcion = (total_potencia / sum(total_potencia)) * 100)

# Filtra solo las tecnologías deseadas
tecnologias_seleccionadas <- c("HIDROELECTRICA", "COGENERACIO", "RESIDUS", "BIOGÀS", "FOTOVOLTAICA",
                               "ENERGIES RESIDUALS", "EÒLICA", "EOLICA")
proporciones_tecnologias_filtradas <- proporciones_potencia_por_tecnologias %>%
  filter(Tecnologia %in% tecnologias_seleccionadas)

# Muestra las proporciones de las tecnologías
print(proporciones_tecnologias_filtradas)
```
**Se extraen en formato .csv los datos con el total de las potencias por tecnologias**
```{r, include=TRUE}
# Guarda el dataframe 'potencia_por_tecnologias' en un archivo CSV
write.csv(potencia_por_tecnologias, "potencia_por_tecnologias.csv", row.names = FALSE)
```

**Se extraen en formato .csv los datos con la proporción del total de las potencias por tecnologias**
```{r, include=TRUE}
# Guarda el dataframe 'proporciones_tecnologias_filtradas' en un archivo CSV
write.csv(proporciones_tecnologias_filtradas, "proporcion_potencia_por_tecnologias.csv", row.names = FALSE)
```

**Se extraen en formato .csv los datos con el tratamiento realizado en archivo de excel**
```{r, include=TRUE}
# Guarda el dataframe 'datos_1' en un archivo CSV
write.csv(datos_1, "Instalaciones_autoconsumo_electrico_2024.csv", row.names = FALSE)
```

Como punto final, se calculan las instalaciones en función de la potencia que se han puesto en servicio en 4 periodos diferentes.

**Se asigna tipo de variable en "Data.de.posada.en.servei" y "Potència"**
```{r, include=TRUE}
# Transforma la variable de "Data.de.posada.en.servei" a fecha
datos_1$Data.de.posada.en.servei=as.Date(datos_1$Data.de.posada.en.servei,format="%d/%m/%Y")
head(datos_1$Data.de.posada.en.servei)
# Se verifica que la variable de 'Data.de.posada.en.servei' se ha transformado como variable de fecha
str(datos_1$Data.de.posada.en.servei)
```
```{r, include=TRUE}
# Transforma la variable de "Potència" a numérica
datos_1$Potència <- as.numeric(datos_1$Potència)
```

**Se calcula la potencia de las instalaciones inscritas entre los años 1985-1995, 1995-2005, 2005-2015 2015-2024**
```{r, include=TRUE}
# Se carga la librería dplyr
library(dplyr)

# Suma las potencias desde el año 1985 al 1995 
suma_1985_1995 <- datos_1 %>%
  filter(Data.de.posada.en.servei >= as.Date("1985-01-01") & Data.de.posada.en.servei < as.Date("1994-12-31")) %>%
  summarise(Suma_Potencia = sum(Potència, na.rm = TRUE))
# Suma las potencias desde el año 1995 al 2005
suma_1995_2005 <- datos_1 %>%
  filter(Data.de.posada.en.servei >= as.Date("1995-01-01") & Data.de.posada.en.servei < as.Date("2004-12-31")) %>%
  summarise(Suma_Potencia = sum(Potència, na.rm = TRUE))
# Suma las potencias desde el año 2005 al 2015
suma_2005_2015 <- datos_1 %>%
  filter(Data.de.posada.en.servei >= as.Date("2005-01-01") & Data.de.posada.en.servei <= as.Date("2014-12-31")) %>%
  summarise(Suma_Potencia = sum(Potència, na.rm = TRUE))
# Suma las potencias desde el año 2015 al 2024
suma_2015_2024 <- datos_1 %>%
  filter(Data.de.posada.en.servei >= as.Date("2015-01-01") & Data.de.posada.en.servei <= as.Date("2024-12-31")) %>%
  summarise(Suma_Potencia = sum(Potència, na.rm = TRUE))

# Muestra los resultados de los 4 períodos
print(suma_1985_1995)
print(suma_1995_2005)
print(suma_2005_2015)
print(suma_2015_2024)
```

**Se calculan las potencias para cada una de las comarcas**
```{r, include=TRUE}
# Se carga la librería dplyr
library(dplyr)
# Agrupa por comarcas y calcula la potencia total para cada una de ellas
potencia_por_comarcas <- datos_1 %>% 
  group_by(Comarca) %>% 
  summarise(
    total_potencia = sum(Potència, na.rm = TRUE)
  )

# Muestra el resultado de la portencia por comarcas
print(potencia_por_comarcas)
```
**Se extraen en formato .csv los datos con el total de las potencias por comarcas**
```{r, include=TRUE}
# Guarda el dataframe 'potencia_por_comarcas' en un archivo CSV
write.csv(potencia_por_comarcas, "potencia_por_comarcas.csv", row.names = FALSE)
```

